臺灣板橋地方法院刑事判決　　　　　　　　　　　　九十二年度訴字第二五七七號
　　公　訴　人　臺灣板橋地方法院檢察署檢察官
　　被　　　告　己○○
　　指定辯護人　李淑寶律師
右列被告因偽造貨幣案件，經檢察官提起公訴（九十二年度偵字第九八三０號），本
院判決如左：
    主    文
己○○連續行使偽造通用紙幣，處有期徒刑年捌月。
扣案偽造之面額新臺幣壹仟元通用紙幣成品壹佰拾陸張均沒收。
    犯罪事實
一、己○○明知真實姓名年籍不詳、綽號「黑豬」之成年男子所交付之面額新臺幣一
    千元通用紙幣係屬偽造，竟基於意圖供行使之用之概括犯意，先於不詳時間、地
    點，收受不詳數量之偽造面額新臺幣一千元通用紙幣後，復於民國九十二年四月
    十五日晚上十一時許，在臺北縣新莊市鴻金寶戲院附近，交付偽造面額新臺幣一
    千元之通用紙幣八張予知情之庚○○（庚○○行使偽造通用紙幣部分業經本院以
    九十二年度訴字第一六九七號判處有期徒刑三年四月確定），又自九十二年五月
    一日起至同年月六日止，在同址，連續多次持偽造之面額新臺幣一千元通用紙幣
    ，向不詳檳榔攤購買物品以找錢兌換真鈔之方式行使之，致該等檳榔攤店員誤以
    為係真鈔而找換真鈔予己○○。嗣於九十二年五月七日晚間十時三十分許，為警
    在臺北縣新莊市○○路七四０之四號「癸○○○旅館」第五０七號房間內，查獲
    共處一室之己○○及丙○○、戊○○、丁○○（均另行發佈通緝）、庚○○等人
    ，並扣得「黑豬」交付之螢光筆心二支、手提電腦一臺、外接磁碟光碟機（起訴
    書誤載為數據機）一臺、防偽線貼紙四張、浮水印章四個、石膏粉二瓶、切割刀
    一支、切割刀片一盒、計算機一臺、鐵尺二支、驗鈔機一臺、砂紙二張、偽造之
    面額新臺幣一千元通用紙幣成品一百三十六張（編號FE911899YD號八十張、編號
    EL966918YD號二十八張、編號FL916691YD號一張、編號FL916191YD號一張、編號
    FE911818YD號二十張、編號FE986818YD號三張及編號EL986818YD號三張）、半成
    品二百三十張（編號EL966918YD號五十九張、編號FL916691YD號三張、編號FE91
    1818YD號四十七張、編號FE911899YD號三十六張、編號FE986818YD號三十張及編
    號EL986818YD號五十五張）、偽造之面額新臺幣五百元通用紙幣二十三張（編號
    EK910017WA號二十張及編號EK970017WA號三張）及面額新臺幣五百元通用紙幣乙
    張（編號EL721506VH號，係真鈔）等物，始查獲上情。
二、案經臺北縣政府警察局新莊分局報請臺灣板橋地方法院檢察署檢察官偵查起訴。
    理    由
一、訊據被告己○○固坦承持真實姓名年籍不詳、綽號「黑豬」之成年男子交付之偽
    造面額新臺幣一千元通用紙幣購物行使等情不諱，惟矢口否認有何意圖供行使之
    用而交付偽造通用紙幣之犯行，辯稱：偽鈔不是伊拿給庚○○的，是丙○○拿偽
    鈔給伊和庚○○用云云。經查，被告自九十二年五月一日起至同年月六日止，在
    臺北縣新莊市鴻金寶戲院附近，連續多次持「黑豬」交付之偽造面額新臺幣一千
    元通用紙幣，向不詳檳榔攤購買物品以找錢兌換真鈔之方式行使之，致該等檳榔
    攤店員誤以為係真鈔而找換予真鈔等事實，迭經其於偵查中及本院審理時自白不
    諱（見臺灣板橋地方法院檢察署九十二年度偵字第九八三０號偵查卷第七十二頁
    、第一０三頁反面、第一二七頁反面及本院九十三年五月十三日審判筆錄），而
    其於九十二年四月十五日晚上十一時許，在臺北縣新莊市鴻金寶戲院附近，交付
    偽造面額新臺幣一千元通用紙幣八張予庚○○等情，亦據證人庚○○於本院審理
    時具結證述屬實（見本院九十三年九月十五日審判筆錄），衡諸證人庚○○與被
    告係國中同學，並何嫌隙仇恨，此為渠等所不否認（見同右偵查卷第十六頁反面
    及本院九十三年九月十五日審判筆錄），且證人庚○○收受被告交付之偽造通用
    紙幣復持以行使之犯行，業據其於本院九十三年訴字第一六九七號刑事案件審理
    時自白不諱，並經本院判處有期徒刑三年四月確定，有該刑事判決乙件存卷可考
    ，則其供陳偽鈔來源，並無影響其自身刑責之認定，要無誣攀陷害被告之必要，
    是證人庚○○證述被告交付偽鈔予伊使用乙節，應堪採信，被告辯稱伊未交付偽
    鈔予庚○○云云，諉無足採。此外，復有被告自承係由「黑豬」帶至查獲地點之
    螢光筆心二支、手提電腦一臺、外接磁碟光碟機一臺、防偽線貼紙四張、浮水印
    章四個、石膏粉二瓶、切割刀一支、切割刀片一盒、計算機一臺、鐵尺二支、驗
    鈔機一臺、砂紙二張、面額新臺幣一千元通用紙幣成品一百三十六張、半成品二
    百三十張、面額新臺幣五百元通用紙幣二十四張等物扣案可資佐證，而該等紙幣
    經送中央印製廠鑑定結果，認除編號EL721506VH號之面額新臺幣五百元通用紙幣
    係為真鈔外，其餘均係以彩色噴墨方式仿印，無凹版印紋凸起效果，紙質與真鈔
    不同，左下角面額數字以亮光物質或彩色噴墨仿折光變色油墨，部分偽鈔，以透
    明墨仿隱藏字，以螢光筆繪製仿紙張螢光纖維絲，水印及安全線以灰色墨在紙張
    背面仿造，其中面額新臺幣一千元通用紙幣成品及面額新臺幣五百元通用紙幣成
    品之安全線係以黏貼箔膜或燙印箔膜（均含面額數字）仿鈔券正面五段裸露部分
    ，均屬偽造無訛，此有該廠九十二年六月十一日中印發字第０九二０００二五七
    二號函（同右偵查卷第一五八頁及第一五九頁），核與被告供承其偽鈔來源乙節
    相符。綜上，本案事證明確，被告犯行堪以認定，應予依法論罪科刑。
二、核被告所為，係犯刑法第一百九十六條第一項之行使偽造通用紙幣罪。被告持偽
    造通用紙幣購買物品以找錢兌換真鈔之方式行使之行為，本即含有詐欺之性質，
    不另論以詐欺罪。又被告收受偽造通用貨幣後，或將部分偽鈔交付庚○○供以行
    使，或自行持偽鈔購物兌換真鈔，其目的均在供行使之用，則意圖供他人行使之
    用而交付偽造通用紙幣之低度行為應為行使偽造通用紙幣之高度行為所吸收，亦
    不另論罪。公訴意旨雖未敘及被告於九十二年四月十五日晚上十一時許，在臺北
    縣新莊市鴻金寶戲院附近，交付偽造面額新臺幣一千元通用紙幣八張予庚○○使
    用之犯罪事實，惟此部分與本案論罪科刑部分有實質上一罪關係，為起訴效力所
    及，本院自應併予審理。又被告先後多次行使偽造通用紙幣行為，時間緊接，方
    法相同，所犯係犯罪構成要件相同之罪名，顯係基於概括犯意而為，應依刑法第
    五十六條規定論以一罪並加重其刑。爰審酌被告行使及意圖供行使之用而交付偽
    造通用紙幣，足以破壞金融秩序，影響正常商業交易之信賴，暨其犯罪動機、目
    的、手段、犯罪所生危害及犯罪後之態度等一切情狀，量處如主文所示之刑，以
    資懲儆。
三、扣案偽造之面額新臺幣一千元通用紙幣成品一百三十六張（編號FE911899YD號八
    十張、編號EL966918YD號二十八張、編號FL916691YD號一張、編號FL916191YD號
    一張、編號FE911818YD號二十張、編號FE986818YD號三張及編號EL986818YD號三
    張），不問屬於犯人與否，均應依刑法第二百條規定宣告沒收。至扣案之螢光筆
    心二支、手提電腦一臺、外接磁碟光碟機一臺、防偽線貼紙四張、浮水印章四個
    、石膏粉二瓶、切割刀一支、切割刀片一盒、計算機一臺、鐵尺二支、驗鈔機一
    臺、砂紙二張、偽造之面額新臺幣五百元通用紙幣二十三張及面額新臺幣五百元
    通用紙幣乙張（真鈔）等物，尚與本案被告行使偽造之面額新臺幣一千元通用紙
    幣犯行無涉，爰不予宣告沒收；另扣案偽造之面額新臺幣一千元通用紙幣半成品
    二百三十張，尚未製造完成，顯無法持以交易使用，復查無證據足認該等紙幣半
    成品係供被告預備犯罪所用之物，亦不予宣告沒收，併予敘明。
四、公訴意旨另以：被告己○○及同案被告丙○○、戊○○、丁○○（均另行發佈通
    緝）、庚○○（偽造貨幣部分未據起訴）及姓名年籍不詳綽號「黑豬」之成年男
    子六人，共同基於意圖供行使之用而偽造新版新臺幣鈔券之犯意聯絡，自不詳時
    間起，由其等購買螢光筆心、手提電腦、數據機、防偽線貼紙、浮水印章、石膏
    粉、切割刀、切割刀片、計算機、鐵尺、驗鈔機、砂紙等作為偽造新版新臺幣鈔
    券工具之用，並在不詳地點及推由被告己○○出面承租址設臺北縣新莊市○○路
    七四０之四號「癸○○○旅館」五０七號房、推由同案被告庚○○承租同旅館五
    一四號、五一六號房等處，以前揭工具進行實際印製工作，以供日後行使之用，
    並持有偽製而成之偽鈔，因認被告己○○涉犯妨害國幣懲治條例第三條第一項之
    偽造貨幣罪嫌等語。公訴人認被告己○○涉犯有偽造貨幣犯嫌，係以被告己○○
    於警詢及偵查中之供述、同案被告戊○○、庚○○、丁○○於警詢時及偵查中之
    供詞、同案被告丙○○於警詢時之供述、證人壬○○、甲○○之證述、臺北縣政
    府警察局新莊分局丹鳳派出所臨檢紀錄表、搜索扣押筆錄、癸○○○住宿旅客報
    表、警製偽鈔照片六張、扣案之螢光筆心二支、手提電腦一臺、數據機一臺、防
    偽線貼紙四張、浮水印章四個、石膏粉二瓶、切割刀一支、切割刀片一盒、計算
    機一臺、鐵尺二支、驗鈔機一臺、砂紙二張、偽造之新版新臺幣一千元鈔成品一
    百三十六張、偽造之新版新臺幣一千元鈔半成品二百三十張、偽造新版新臺幣五
    百元鈔二十四張、中央印製廠九十二年六月十一日中印發字第０９２０００２５
    ７２號函文及臺灣板橋地方法院檢察署九十二年度偵字第八一九六號起訴書等資
    為其論據。按犯罪事實應依證據認定之，無證據不得認定犯罪事實；又不能證明
    被告犯罪者，即應諭知無罪之判決，刑事訴訟法第一百五十四條第二項、第三百
    零一條第一項分別定有明文。次按認定不利於被告之事實，須依積極證據，苟積
    極證據不足為不利於被告事實之認定時，即應為有利於被告之認定，更不必有何
    有利之證據。又認定犯罪事實所憑之證據，雖不以直接證據為限，間接證據亦包
    括在內，然而無論直接或間接證據，其為訴訟上之證明，須達於通常一般人均不
    致有所懷疑，而得確信其為真實之程度，始得據為有罪之認定，最高法院三十年
    上字第八一六號及七十六年臺上字第四九八六號判例意旨可資參照。訊據被告己○○矢口否認有何偽造貨幣犯行，辯稱：伊沒有製造偽鈔，五月七日那天是丙○○打電話叫伊下午過去的，晚上伊買便當回去時，就看到桌上有吸食器，但沒有
    看到桌上有偽鈔，大約十分鐘之後警察就來臨檢等語。經查：
  (一)被告於右揭時間、地點為警查獲後，旋於九十二年五月八日凌晨零時二十分許，
    至臺北縣政府警察局新莊分局丹鳳派出所接受詢問，復於同日上午十時三十分許
    ，至臺北縣政府警察局新莊分局接受刑事組警員詢問；其於接受臺北縣政府警察
    局新莊分局警員詢問時所製作之筆錄雖記載：「有一名綽號黑豬之男子將已彩色
    影印之半成品及浮水印章等工具拿到賓館，我負責畫偽鈔上螢光部分，丙○○負
    責偽鈔切割，戊○○與庚○○負責清點鈔票，綽號黑豬（年籍資料不詳）負責防
    偽線粘貼及浮水印印上鈔票，丁○○我未看見他在做什麼」等語，有該偵訊（調
    查）筆錄乙件在卷可查（見臺灣板橋地方法院檢察署九十二年度偵字第九八三０
    號偵查卷第十七頁），惟被告辯稱伊在警察局時已經一天沒有睡覺，不知道自己
    在講什麼，警察叫伊講什麼伊就講什麼等語，經本院勘驗同右偵查卷附錄音帶結
    果，均查無該次警詢錄音內容，有本院九十三年六月十六日勘驗筆錄乙件附卷足
    按，本院無從查證該筆錄內容是否與被告在自由意志下之陳述相符。按訊問被告
    ，除有急迫情況且經記明筆錄者外，應全程連續錄音；必要時，並應全程錄影。
    又筆錄內所載之被告陳述與錄音或錄影之內容不符者，除有急迫情況且經記明筆
    錄而未錄音、錄影之情形外，其不符之部分，不得作為證據，刑事訴訟法第一百
    條之一第一項、第二項定有明文。此等規定於司法警察詢問犯罪嫌疑人時準用之
    ，又為同法第一百條之二所明定。故審理事實之法院，遇有被告抗辯其未有如詢
    問筆錄所載之陳述時，應先調取該詢問過程之錄音或錄影帶，加以勘驗，以判斷
    該筆錄所載被告之陳述得否作為證據（最高法院九十二度臺上字第一一六九號判
    決可資參照）。從而，被告抗辯伊不知該筆錄為何有此記載乙情，尚非不足採信
    ，參酌前開判決意旨，自無法僅憑該筆錄記載之形式，遽認定被告自白偽造貨幣
    犯行。
  (二)至被告前於臺北縣政府警察局新莊分局丹鳳派出所接受詢問所製作之筆錄僅記載
    其供稱：「（問：警方在查獲之現場所扣押之成品偽造是何人完成的？）是我與
    丙○○、戊○○、丁○○、庚○○共同完成的」等語，有該偵訊（調查）筆錄乙
    件附卷可稽（見同右偵查卷第十六頁），並未詳予陳明渠等製造偽造之方法、分
    工模式等細節，是其該次供詞是否與事實相符，尚須調查其他證據以資認定。
  (三)另同案被告戊○○、丁○○、庚○○等人於警詢及偵查中均未自白參與製造偽鈔
    犯行或目睹被告製造偽鈔之經過，是渠等供詞尚無法據為不利為被告之認定。
  (四)又被告等人於九十二年五月七日晚間十時三十分許，經警據「癸○○○旅館」負
    責人辛○○提供有人行使偽鈔之資訊，而前往該旅館第五０七號房間進行臨檢，
    當時在桌上、行李袋內及房間內其他處所起獲螢光筆心二支、手提電腦一臺、外
    接式磁碟光碟機一臺、防偽線貼紙四張、浮水印章四個、石膏粉二瓶、切割刀一
    支、切割刀片一盒、計算機一臺、鐵尺二支、砂紙二張、面額新臺幣一千元通用
    紙幣成品一百三十六張、半成品二百三十張、面額新臺幣五百元通用紙幣成品二
    十四張，另在第五一四號房間內扣得驗鈔機一臺等事實，業據證人即前往查獲現
    場進行臨檢之臺北縣政府警察局新莊分局丹鳳派出所警員乙○○、甲○○、「癸○○○旅館」負責人辛○○及同案被告庚○○於本院審理時具結證述屬實（見本
    院九十三年五月十三日、同年八月十三日、同年七月一日及同年九月十三日審判
    筆錄），扣案之通用紙幣成品暨半成品經送中央印製廠鑑定結果，除編號EL7215
    06VH號係為真鈔，其餘均屬偽造，業如前述，並有扣案偽鈔照片乙幀存卷足憑（
    見同右偵查卷第六十頁）。然扣案之手提電腦乙臺，經送內政部警政署刑事警察
    局使用專業鑑識軟體EnCase進行勘驗結果，未明確發現與製作偽鈔相關之圖檔，
    此有該局九十三年九月二十二日刑偵九（２）字第０九三０一九四二四四號函在
    卷可查，證人乙○○亦證述稱當時手提電腦及數據機是關機狀態，現場未查到空
    白紙張等情屬實（見本院九十三年五月十三日審判筆錄），當時復未扣得裁剪紙
    張所餘碎屑之事實，有臺北縣政府警察局新莊分局扣押物品目錄表乙件在存卷足
    憑，且經本院於審判期日當庭勘驗前開扣押物品結果，確認螢光筆心二支均未開
    啟、包裝完整，數字「１０００」之橡皮圖章並無使用痕跡等情無訛，有本院九
    十三年七月一日審判筆錄乙件可證，是查扣之手提電腦內既未存有與製造偽鈔相
    關之圖檔，現場復未發現供以印製偽鈔之空白紙張及裁剪偽鈔所餘紙屑，公訴人
    所指被告等人用以製造偽鈔之工具即螢光筆心、浮水印章等物，均無使用之痕跡
    ，自無僅以在被告等人所處房間內扣得前開物品，即認定渠等有偽造貨幣之事實
    。
  (五)同案被告丙○○於查獲後至臺北縣政府警察局新莊分局丹鳳派出所接受詢問時所
    製作筆錄雖記載：「偽鈔部分則是（按：黑豬）要拿給我們加工製成後，黑豬再
    負責銷售偽鈔」、「己○○負責畫偽鈔上螢光部份，我負責裁剪偽鈔。戊○○與
    庚○○負責清點偽鈔，丁○○則負責清理垃圾」等語，有該偵訊筆錄乙件存卷可
    查（見同右偵查卷第十頁）。惟案發現場查扣之螢光筆心未開啟、包裝完整，復
    未發現裁剪偽鈔所餘紙屑等事實，業如前述，核與同案被告丙○○於警詢時供述
    分工情節有異，且同案被告丙○○均未到案以證人身分具結陳述，並與被告進行
    對質詰問，尚難遽認其於警詢時之供述確與事實相符，而得據為認定被告參與右
    述偽造貨幣犯行之證據。
  (六)綜上所述，依公訴人所舉之證據方法尚無法證明被告有偽造新臺幣紙幣之行為，
    而使本院達於確信被告有偽造幣券犯行，惟此部分與本案論罪科刑部分之犯罪事
    實有實質上一罪關係，爰不另為無罪判決之諭知。
據上論斷，應依刑事訴訟法第二百九十九條第一項前段，刑法第五十六條、第一百九
十六條第一項、第二百條，罰金罰鍰提高標準條例第一條前段，判決如主文。
本案經檢察官陳鴻濤到庭執行職務。
中　　　華　　　民　　　國　　九十三　　年　　　十　　　月　　二十九　　日
                              ???臺灣板橋地方法院刑事第九庭
                                  ???審判長法  官  胡　堅　勤
                                              法　官　李　君　豪
                                              法　官　王　瑜　玲
右正本證明與原本無異。
如不服本判決，應於判決送達後十日內向本院提出上訴狀（應附繕本），上訴於臺灣
高等法院。
                                              書記官  黃  頌  棻
中　　　華　　　民　　　國　　九十三　　年　　 十一 　　月　　　一　　　日
附錄本案論罪科刑法條全文：
中華民國刑法第一百九十六條
(行使收集或交付偽造變造通貨、幣券罪)
行使偽造、變造之通用貨幣、紙幣、銀行券，或意圖供行使之用而收集或交付於人者
，處三年以上十年以下有期徒刑，得併科五千元以下罰金。
收受後方知為偽造、變造之通用貨幣、紙幣、銀行券而仍行使，或意圖供行使之用而
交付於人者，處五百元以下罰金。
第一項之未遂犯罰之。
